臺灣臺中地方法院民事裁定  100年度建字第116號
原      告  鳴展有限公司
法定代理人  馬鳴遠
訴訟代理人  馬太郎
被      告  普建營造股份有限公司
法定代理人  許書元
被      告  教育部
法定代理人  吳清基
訴訟代理人  蔡甫欣律師
上列當事人間給付工程款等事件，本院裁定如下：
    主    文
本件移送臺灣板橋地方法院。
      理    由
一、按民事訴訟法第20條規定：「共同訴訟之被告數人，其住所
    不在一法院管轄區域內者，各該住所地之法院俱有管轄權。
    但依第4 條至前條規定有共同管轄法院者，由該法院管轄。
    」。又按因契約涉訟者，如經當事人定有債務履行地，得由
    該履行地之法院管轄。同法第12條定有明文。再按訴之全部
    或一部，法院認為無管轄權者，依原告聲請或依職權以裁定
    移送於其管轄法院，民事訴法第28條第1 項定有明文。
二、經查：
（一）本件乃原告承攬被告普建營造股份有限公司向被告教育部
      承攬之「教育部99年度教育部中和檔案庫房整修工程」，
      因被告普建營造股份有限公司欠付原告工程款新臺幣（下
      同）5,643,138 元，經原告與被告普建營造股份有限公司
      後，被告普建營造股份有限公司同意以其與被告教育部之
      上開整修工程契約所有履約保證金195 萬元及未請領之水
      電工程款3,693,138 元，設定質權出質予原告，以為原告
      請領工程款之擔保。詎被告普建營造股份有限公司遲未給
      付上開工程款，經原告向被告教育部告知前述設定質權事
      ，被告教育部卻函覆拒絕配合，故原告提起本件訴訟，
      依承攬之法律關係，訴請被告普建營造股份有限公司給付
      工程款5,643,138 元及自起訴狀繕本送達之翌日起至清償
      日止，按年息百分之5 計算之利息；確認原告對被告普
      建營造股份有限公司之於被告教育部之工程款債權在3,69
      3,138 元整範圍內，及履約保證金債權在195 萬元整範圍
      內均存在；確認原告對被告普建營造股份有限公司之於
      被告教育部之工程款質權在3,693,138 元整範圍內，及履
      約保證金債權在195 萬元整範圍內均存在。
（二）本件原告及被告普建營造股份有限公司之主營業所所在地
      雖均在本院轄區內之臺中市大里區，但被告教育部之所在
      地則位在臺灣臺北地方法院之轄區內，惟不論係被告2 人
      所簽立之「教育部99年度教育部中和檔案庫房整修工程」
      工程採購契約，抑或原告與被告普建營造股份有限公司就
      上開整修工程所成立之承攬契約，債務履行地顯然均在新
      北市○○區○○街162 號，此參照被告教育部提出之工程
      採購契約第3 條約定自明。又上開債務履行地係位在臺灣
      板橋地方法院之轄區，揆諸首開規定，本件自應由共同管
      轄法院臺灣板橋地方法院管轄。被告教育部復抗辯本院無
      管轄權，有民事聲請移轉管轄狀（參本院卷第24頁）及10
      0 年9 月23日言詞辯論筆錄在卷可按。茲原告向無管轄權
      之本院起訴，顯係違誤。應依職權將本件移送於該管轄法
      院。
（三）被告教育部雖主張依被告2 人簽立之工程採購契約第22條
      約定，以機關所在地之地方法院為第一審管轄法院，故請
      求移轉至臺灣臺北地方法院，但本件之當事人尚包括原告
      ，原告並未與被告2 人合意由臺灣臺北地方法院管轄，則
      依民事訴訟法第20條但書之規定，仍應移送臺灣板橋地方
      法院，始為適法，併此敘明。
三、依首開法條裁定如主文。
中    華    民    國   100    年    9     月    30    日
                  民事第一庭    法  官  莊嘉蕙
正本係照原本作成。
如不服本裁定應於送達後10日內向本院提出抗告狀，並繳納抗告
費新臺幣1000元。
中    華    民    國   100    年    9     月    30    日
                                書記官  吳詩琳